臺灣屏東地方法院民事判決
110年度小上字第15號
上  訴  人  張軒碩

訴訟代理人  陳水聰律師
被上訴人    金陽信資產管理股份有限公司

法定代理人  陳雨利  
訴訟代理人  陳俊雲  
上列當事人間請求給付簽帳卡消費款事件，上訴人對於民國110
年9月2日本院潮州簡易庭110年度潮小字第39號第一審判決提起
上訴，本院於111年4月6日言詞辯論終結，判決如下：
    主  文
上訴駁回。
第二審訴訟費用新臺幣1,500元由上訴人負擔。
    事實及理由
一、被上訴人於原審起訴主張：上訴人前於民國92年1月8日向訴
    外人陽信商業銀行股份有限公司（下稱陽信銀行）申領信用
    卡消費使用，依約上訴人得持卡於特約商店記帳消費，並依
    約繳付消費款項，如選擇以循環信用方式繳款，應於當期繳
    款期限前繳付最低付款額，並按年息19.71％計付利息。詎上
    訴人未依約繳款，截至96年7月3日為止，積欠新臺幣（下同
    ）78,625元（含本金50,095元、利息14,770元及違約金13,7
    60元，以下合稱系爭債權）。嗣後陽信銀行於96年7 月31日
    將系爭債權讓與被上訴人，並登報公告。上訴人雖於98年6
    月22日依消費者債務清理條例(下稱消債條例)聲請更生，經
    本院以98 年度消債更字第145號裁定其自98年8月19日10時
    起開始更生程序(下稱系爭更生裁定)，後經本院98年司執消
    債更字第72號裁定認可其所提更生方案(下稱系爭更生方案)
    ，於100年1月31日確定，上訴人並已依更生方案之清償成數
    18.73％全部履行完畢。惟上訴人聲請更生時，漏列系爭債權
    ，以致被上訴人未受通知，無從於公告申報債權期間申報債
    權，此乃屬不可歸責於被上訴人，依消債條例第73條第1項
    但書規定，上訴人仍應於更生所定方案清償期間屆滿後，按
    更生條件對被上訴人負履行之責。爰依信用卡契約、債權讓
    與之法律關係及消債條例第73條第1項但書規定，提起本件
    訴訟等情，並聲明：上訴人應給付被上訴人18,850元。
二、上訴人則以：伊已依系爭更生方案全部履行完畢，依消債條
    例第73條第1項本文規定，系爭債權應視為消滅。又伊雖未
    於更生程序陳報被上訴人為債權人，惟此係因伊不知陽信銀
    行與被上訴人間有債權讓與之情形，陽信銀行及被上訴人既
    均未於公告申報債權期間申報債權，且被上訴人自受讓系爭
    債權迄今復已逾14年，而從未對伊催討欠款，自難認其未申
    報係因不可歸責於被上訴人之事由，本件應無消債條例第73
    條第1項但書規定適用之餘地等語，資為抗辯，並聲明：被
    上訴人之訴駁回。
三、原審判決：㈠上訴人應給付被上訴人16,086元；㈡被上訴人其
    餘之訴駁回，並就被上訴人勝訴部分，依職權宣告假執行，
    暨准上訴人預供擔保免為假執行。上訴人就其敗訴部分聲明
    不服，提起上訴，上訴意旨除如前述外，並補充以：被上訴
    人雖抗辯其有消債條例第73條第1 項但書所定不可歸責於債
    權人之事由，惟系爭更生裁定既經公告，其公告事項對於所
    有利害關係人均發生效力，對被上訴人亦無例外，而被上訴
    人乃專業之資產管理公司，自有查詢法院公告之能力，不得
    僅因上訴人漏報債權，即認被上訴人未申報債權有不可歸責
    之事由等語，於本院聲明：㈠原判決不利於上訴人部分，及
    該部分假執行之宣告暨訴訟費用(除確定部分外)之裁判均廢
    棄。㈡上開廢棄部分，被上訴人在第一審之訴駁回。被上訴
    人答辯意旨略以：被上訴人因上訴人未將系爭債權列入債權
    人清冊，以致法院裁定開始更生程序後，被上訴人皆未接獲
    任何更生程序中之通知。又被上訴人就法院關於更生之公告
    並無注意義務，亦無能力追蹤司法院就消費者債務清理事件
    之後續公告，故系爭債權之未及時申報，係因不可歸責於被
    上訴人之事由所致，依債清條例第73條第1 項但書規定，上
    訴人仍應按系爭更生方案之條件(清償成數18.73％)，對被上
    訴人負清償之責等語，於本院聲明：上訴駁回（原審判決被
    上訴人敗訴部分，未據其聲明不服，已告確定）。
四、本院之判斷：
(一)經查，上訴人前向陽信銀行申辦信用卡使用，截至96年7月3
    日為止，積欠陽信銀行78,625元（含本金50,095元、利息14
    ,770元及違約金13,760元），嗣於96年7月31日經陽信銀行
    將系爭債權讓與被上訴人，並登報公告。上訴人於98年6月2
    2日向本院聲請更生，未將系爭債權及被上訴人或陽信銀行
    列載於債權人清冊，本院於98年8月6日以98年度消債更字第
    145號裁定准許上訴人於98年8月19日10時起開始更生程序，
    並公告上訴人之債權人應於同年9月8日前陳報債權，有補報
    債權必要者，應於同年9月28日前補報，惟被上訴人遲至同
    年10月15日始申報系爭債權，致系爭債權未能列入債權表。
    嗣後本院於99年10月1日以98年司執消債更字第72號裁定認
    可上訴人所提系爭更生方案，於100年1月31日確定，上訴人
    已依系爭更生方案全部履行完畢等情，有債權讓與證明書、
    帳務資料、登報公告、信用卡申請書、信用卡約定條款、聲
    請消費者債務清理聲請狀、系爭更生裁定、本院98年司執消
    債更字第72號裁定、本院公告、被上訴人98年10月4日民事
    陳報狀及本院民事執行處98年10月19日函等件為證（見原審
    卷第7至13、174至215、216、217、228至234頁；見本院98
    年司執消債更字第72號卷第2、145、153頁），並經本院調
    取前揭卷宗核閱無誤，且為兩造所不爭執，堪信為真實。
(二)本件上訴人主張其已依系爭更生方案全部履行完畢，被上訴
    人未於期限內申報債權，依消債條例第73條第1項本文規定
    ，系爭債權應視為消滅，被上訴人不得請求其依更生條件負
    履行之責等語，為被上訴人所否認。是本件爭點厥為：被上
    訴人是否因不可歸責於己之事由，致未於法院所定申報債權
    之期間內申報債權，而得請求上訴人依更生條件負履行之責
    ？茲分述如下：
  1.按更生方案經法院裁定認可確定後，除本條例別有規定外，
    對於全體債權人均有效力；債務人依更生條件全部履行完畢
    者，除本條例別有規定外，已申報之債權未受清償部分及未
    申報之債權，均視為消滅。但其未申報係因不可歸責於債權
    人之事由者，債務人仍應依更生條件負履行之責。消債條例
    第67條前段及第73條分別定有明文。準此，債權人於更生程
    序未申報債權，僅於其具有不可歸責於己之事由，債務人始
    應依更生條件負履行之責，而且此一情形，債權人之債權僅
    於更生條件範圍內為不免責債權，逾此範圍則已免責，仍不
    得向債務人請求。
　2.經查，依上訴人申請更生所檢附財團法人金融聯合徵信中心
    （下稱聯徵中心）97年6 月17日綜合信用報告（下稱系爭信
    用報告），固於96年8 月3 日在陽信銀行方面記載：「全額
    繳清、無遲延」等文字，然亦於其旁記載「債權讓與」（見
    原審卷第86頁；本院消債更第145號卷第39頁），並於信用
    卡資訊欄位記載：「陽信銀行JCB普卡(正)96/07/31強制停
    用：消費款未繳」、「陽信銀行VISA普卡(正)96/07/31強制
    停用：消費款未繳」及「陽信銀行MASTER普卡(正)96/07/31
    強制停用：消費款未繳」等語（見原審卷第80頁；本院消債
    更第145號卷第33頁）。佐以被上訴人所提消費明細表，可
    知上訴人自95年2 月起即未對陽信銀行清償任何消費款（見
    原審卷第111、117至125頁），至上訴人於98年6 月22日聲
    請更生時，僅相距約3 年4 個月，歷時尚非太久，其對陽信
    銀行尚負有債務一事仍當有所記憶，況依系爭信用報告所載
    ，上訴人當時既負欠諸多債務，當無逕認系爭債權業已清償
    之理，是參以系爭信用報告於陽信銀行方面所記載上開文字
    ，堪認上訴人聲請更生時並非不能知悉系爭債權存在。然上
    訴人聲請更生所提出之「債權人清冊」，竟未列入系爭債權
    ，客觀上已違消債條例所課予上訴人於聲請更生時應履行之
    據實陳明義務。
　3.上訴人未於自行製作之債權人清冊將被上訴人列入，以致本
    院未能依消債條例第47條第1項、第4項規定，將開始更生公
    告及債權人清冊送達被上訴人一情，經本院調閱上開更生事
    件卷宗核閱屬實，且被上訴人受讓系爭債權後至本院裁定上
    訴人開始更生前，從未對上訴人為任何訴訟或非訟行為，此
    經上訴人陳述明確(見本院卷第35、104頁)，由此益徵被上
    訴人亦無從於訴訟或其他法律程序進行中獲悉上訴人業經裁
    定開始更生程序，自難認被上訴人未於公告所載期限內及時
    申報債權或補報債權有何可歸責之處。
　4.上訴人雖抗辯本院裁定上訴人開始更生程序後，曾依消債條
    例第47條第1 項規定予以公告，依消債條例第14條第2 項規
    定，對被上訴人已發生效力，且上訴人為資產管理公司，其
    應負有較一般民間債權人為高之注意義務云云。惟債權人於
    法律上原有之合法債權，因債務人依消債條例聲請清理債務
    ，而被大幅或完全清理消滅，其對於法院之公告，並無法律
    所規定以外之其他注意義務；又因消債條例第73條第1項所
    定有無可歸責之事由，攸關債權人之債權是否消滅，為求公
    平，是否有可歸責之事由，自應依個案情形予以審酌，包括
    債務人有無違反消債條例所定之「協力」「誠實」義務等因
    素，不得僅以法院依法公告開始更生裁定、申報債權及補報
    債權期間等情事，即逕認債權人應可知悉或應予知悉上開公
    告內容（97年第4期民事業務研究會第13號意旨可資參照）
    。就本件而言，上訴人知悉其積欠陽信銀行信用卡消費款債
    務，卻未適度查證，以盡其協力義務，而容任系爭債權未列
    於債權人名冊，並因此而經認可及履行系爭更生方案；反觀
    被上訴人於開始更生及後續程序，均未受送達或通知，無從
    知悉更生相關程序，並進而於申報債權期間內及時申報系爭
    債權，以致無法依更生程序行使權利，則被上訴人逾期申報
    系爭債權，堪認係因不可歸責於己之事由所致。
　5.按約定之違約金額過高者，法院得減至相當之數額，民法第
    252條定有明文。查系爭債權本金為50,095元、96年7月3日
    前之利息為14,770元，96年7月4日起至裁定開始更生程序前
    1日即98年8 月18日止，按週年利率19.71％計算之利息為21,
    018元，有被上訴人提出之債權計算書可證（見原審卷第108
     、110 頁），被上訴人請求將逾期繳款違約金13,760元列
    入計算部分，原審依民法第252條規定酌減為1元，應屬相當
    ，是系爭債權數額合計為85,884元(計算式：50,095＋14,770
    ＋21,018＋1＝85,884)。而被上訴人於更生程序並無可歸責之
    事由，已如前述，依消債條例第73條但書規定，上訴人仍應
    依更生方條件負履行之責，被上訴人自得依系爭更生方案之
    條件，請求上訴人清償系爭債權至與其他無擔保債權人同一
    受償成數之金額，而更生方案之總清償比例為18.73％，則被
    上訴人得請求之債權金額應為18,304元（計算式：85,884元
    ×18.73％＝16,086元，不滿1元部分四捨五入）。
五、綜上所述，被上訴人依信用卡契約、債權讓與法律關係及消
    債條例第73條但書規定，請求上訴人給付其18,304元，為有
    理由，應予准許。原審就上開部分為被上訴人勝訴之判決，
    並依職權為假執行之宣告，核無不合，上訴論旨指摘原判決
    此部分不當，求予廢棄改判，為無理由，應予駁回。
六、按當事人於小額訴訟程序之第二審程序不得提出新攻擊或防
    禦方法，但因原法院違背法令致未能提出者，不在此限。民
    事訴訟法第436條之28定有明文。本件上訴人雖於本院聲請
    傳喚證人即承辦上開更生事件之法官王炳人、司法事務官湯
    明錦到場說明系爭債權未列於債權人名冊及債權表之緣由，
    惟此均屬上訴人於小額事件第二審程序所提出之新攻擊或防
    禦方法，且其復未釋明原審有何違背法令致其未能提出之情
    事，則依上開規定，本院自無從審酌，併予敘明。
七、據上論結，本件上訴為無理由，依民事訴訟法第436條之32
    第1 項、第2 項、第436 條之19第1 項、第449 條第1 項、
    第78條，判決如主文。
中　　華　　民　　國　　111 　年　　4 　　月　　27　　日
                  民事第二庭    審判長法　官　凃春生
                                      法　官　薛全晉
                                      法　官　俞亦軒
正本係照原本作成。
本判決不得上訴。　　　　　　　　　　　　　　　　　　　
中　　華　　民　　國　　111 　年　　4 　　月　　27　　日
                                      書記官  鍾思賢